---
title: "피마 인디언 당뇨병 데이터베이스"
author: "Doyoung Kim"
date: "2022-08-08"
output:
  html_document: default
  word_document: default
---
# 당뇨병
#### 혈액 속의 포도당이 세포 속으로 들어가 에너지원으로 이용되지 못하여 혈당이 비정상적으로 올라가는 질환

### 1) 탄수화물 섭취하면 위장에서 소화효소에 의해 탄수화물의 기본 구성성분인 포도당으로 변한 다음 혈액으로 흡수

### 2) 포도당은 기본적인 에너지원. 흡수된 포도당이 세포들에서 이용되기 위해 인슐린 호르몬이 필요

### 3) 인슐린은 췌장의 베타세포에서 분비되어 식사 후 올라간 혈당을 낮추는 기능

### 자료 출처
##### https://www.kaggle.com/datasets/uciml/pima-indians-diabetes-database

### 변수

##### Pregnancies: 임신 횟수
##### Glucose: 포도당 부하 검사 수치
##### BloodPressure: 혈압(mm Hg)
##### SkinThickness: 팔 삼두근 뒤쪽의 피하지방 측정값(mm)
##### Insulin: 혈청 인슐린(mu U/ml)
##### BMI: 체질량지수(체중(kg)/키(m))^2
##### DiabetesPedigreeFunction: 당뇨 내력 가중치 값
##### Age: 나이
##### Outcome: 클래스 결정 값(0 또는 1)


## 파일 로딩 및 기본 정보 확인

```{r}
df <- read.csv('./diabetes/diabetes.csv')
str(df)
```

## 범주형으로 형 변환

```{r}
df$Outcome <- factor(df$Outcome)
str(df)
```

## 결측치 확인

```{r}
sum(is.na(df))
summary(df)
```

## 0 <- NA로 바꾸기

```{r}
df$Glucose[df$Glucose==0] <- NA
df$BloodPressure[df$BloodPressure==0] <- NA
df$SkinThickness[df$SkinThickness==0] <- NA
df$BMI[df$BMI==0] <- NA
```

## 결측치 그래프

```{r}
library(VIM)
aggr(df, numbers=T, prop=F)
```

## 정상과 환자 구분하여 NA <- 각 변수 평균으로 채우기

```{r}
df$Glucose[is.na(df$Glucose) & df$Outcome==0] <- mean(df$Glucose[df$Outcome==0], na.rm=T)
df$BloodPressure[is.na(df$BloodPressure) & df$Outcome==0] <- mean(df$BloodPressure[df$Outcome==0], na.rm=T)
df$SkinThickness[is.na(df$SkinThickness) & df$Outcome==0] <- mean(df$SkinThickness[df$Outcome==0], na.rm=T)
df$BMI[is.na(df$BMI) & df$Outcome==0] <- mean(df$BMI[df$Outcome==0], na.rm=T)
  
df$Glucose[is.na(df$Glucose) & df$Outcome==1] <- mean(df$Glucose[df$Outcome==1], na.rm=T)
df$BloodPressure[is.na(df$BloodPressure) & df$Outcome==1] <- mean(df$BloodPressure[df$Outcome==1], na.rm=T)
df$SkinThickness[is.na(df$SkinThickness) & df$Outcome==1] <- mean(df$SkinThickness[df$Outcome==1], na.rm=T)
df$BMI[is.na(df$BMI) & df$Outcome==1] <- mean(df$BMI[df$Outcome==1], na.rm=T)
```

## 정상과 환자 수 그래프

```{r}
barplot(table(df$Outcome), col = 2:3)
```

## 정상과 환자 평균 비교

```{r}
library(psych)
a<-describe(df[df$Outcome==0, ])[,3]
b<-describe(df[df$Outcome==1, ])[,3]

mtrx <- data.frame(x.1 = a[-9], x.2 = b[-9])
mtrx <- as.matrix(mtrx)
mtrx <- t(mtrx)
colnames(mtrx) <- names(df)[-9]
barplot(mtrx, beside=T, col=3:4, las=3)
```

#  그래프 그리기

## 임신 횟수
##### 임신 중에 분비되는 태반 호르몬이 인슐린의 작용을 방해해 발생되는 인슐린 저항성 때문. 보통은 임신성 당뇨병의 경우 출산을 하게 되면 혈당이 정상화 되지만, 이후에 당뇨병으로 진행할 확률이 정상인의 4배

```{r}
boxplot(Pregnancies ~ Outcome, data = df,
        pch = 19, col = c('orange', 'tomato'), border = 'brown')
```

## 포도당 부하 검사 수치
##### 포도당을 부하했을 때, 당뇨병 환자이면 부하된 포도당을 정상인과 같이 신속하게 혈중에서 제거할 수 없다.  140mg/dL 미만 - 정상

```{r}
boxplot(Glucose ~ Outcome, data = df,
        pch = 19, col = c('orange', 'tomato'), border = 'brown')
```

## 혈압
##### 인슐린에 대한 세포의 저항성이 고혈압이나 당뇨를 일으키는 원인으로 동일하게 작용하기 때문에 고혈압이 있는 사람은 향후 당뇨가 발생할 가능성이 일반인보다 약 2배 높다.
```{r}
boxplot(BloodPressure ~ Outcome, data = df,
        pch = 19, col = c('orange', 'tomato'), border = 'brown')
```

## 체질량지수(체중(kg)/키(m))^2
##### 비만으로 인해 혈중 유리지방의 수치가 증가하게 되면서, 근육의 포도당 섭취가 저하하게 되고, 이로 인해 인슐린 감도가 약해지고, 또한 간에서 더 많은 포도당을 생산하게 되며 고혈당증을 더욱 부추기게 된다.

```{r}
boxplot(BMI ~ Outcome, data = df,
        pch = 19, col = c('orange', 'tomato'), border = 'brown')
```

## 팔 삼두근 뒤쪽의 피하지방 측정값(mm)

```{r}
boxplot(SkinThickness ~ Outcome, data = df,
        pch = 19, col = c('orange', 'tomato'), border = 'brown')
```

## 혈청 인슐린(mu U/ml)
##### https://terms.naver.com/entry.naver?docId=500275&cid=60408&categoryId=55558

```{r}
boxplot(Insulin ~ Outcome, data = df,
        pch = 19, col = c('orange', 'tomato'), border = 'brown')
```

## 당뇨 내력 가중치 값
##### 부모가 모두 제2형 당뇨병인 경우 자녀에게서 제2형 당뇨병이 발병할 가능성은 30% 정도, 부모 중 한 사람만 제2형 당뇨병인 경우 자녀에게 제2형 당뇨병이 발병할 가능성은 15% 정도다.
```{r}
boxplot(DiabetesPedigreeFunction ~ Outcome, data = df,
        pch = 19, col = c('orange', 'tomato'), border = 'brown')
```

## Age: 나이
##### 제1형 당뇨병은 15세 미만의 소아청소년에게 주로 발생하는 당뇨병, 제2형 당뇨병은 30대 이상 주로 발생하는 당뇨병
```{r}
boxplot(Age ~ Outcome, data = df,
        pch = 19, col = c('orange', 'tomato'), border = 'brown')
```

## 환자 수 만큼 정상인 수 샘플링하여 평균 값 비교하기
```{r}
library(psych)
set.seed(2022)
rows  <- as.numeric(rownames(df[df$Outcome==0,]))
df.origin <- data.frame(Outcome=df[rows,]$Outcome,
                        Pregnancies=df[rows,]$Pregnancies,
                        Glucose=df[rows,]$Glucose,
                        BloodPressure=df[rows,]$BloodPressure,
                        SkinThickness=df[rows,]$SkinThickness,
                        Insulin=df[rows,]$Insulin,
                        BMI=df[rows,]$BMI, DiabetesPedigreeFunction=df[rows,]$DiabetesPedigreeFunction,
                        Age=df[rows,]$Age)

idx <- sample(rows, size=268)
df.sample <- df[idx,]

dfall <- merge(x = df.sample, y = df[df$Outcome==1,], all = T)
df0 <- dfall[dfall$Outcome==0, ]
df1 <- dfall[dfall$Outcome==1, ]

data.frame(name=names(df),mean0=describe(df0)[,3],mean1=describe(df1)[,3], max=describe(dfall)[,9])
```

## 정상과 환자의 포도당 부하 검사 수치와 혈청 인슐린의 산점도 그래프

```{r}
plot(df$Glucose, df$Insulin, pch=19, col=as.numeric(df$Outcome)+1)
```

# 최종 결론
### 모든 변수의 평균이 환자가 높을 것으로 예상한 바와 같다.
### 인슐린 데이터에 문제가 있는 것 같다.
### 정상과 환자의 가장 큰 차이는 포도당 부하 검사 수치와 혈청 인슐린이다.
### 허벅지 근육이 많으면 포도당을 근육세포에 필요로 하기 때문에 혈당이 높아지지 않으므로 허벅지 운동을 하자.
